【裁判字號】    98,交聲,1424
【裁判日期】    981229
【裁判案由】    聲明異議
【裁判全文】
臺灣臺南地方法院交通事件裁定        98年度交聲字第1424號
移送機關    交通部公路總局嘉義區監理所臺南監理站
異議人即
受處分人    甲○○
上列異議人即受處分人因違反道路交通管理處罰條例案件，對於
交通部公路總局嘉義區監理所臺南監理站民國98年11月3 日所為
之裁決處分（處分案號：嘉監南字第裁74-Z00000000號）聲明異
議，本院裁定如下：
    主  文
異議駁回。
    理  由
一、原處分意旨略以：異議人即受處分人甲○○（下稱異議人）
    駕駛車牌號碼5379-WR 號自用一般小客車，於民國98年10月
    9 日11時12分許，行經速限90公里之國道6 號公路東向29.9
    公里路段時，經測時速114 公里，超速24公里，行車速度超
    過規定之最高時速20公里以上未滿40公里，經國道公路警察
    局第七警察隊快官分隊員警當場予以攔停製單舉發。嗣經移
    送機關即交通部公路總局嘉義區監理所臺南監理站以其違規
    事證明確，依照道路交通管理處罰條例第33條第1 項第1 款
    、第63條第1 項第1 款及違反道路交通管理事件統一裁罰基
    準表之規定，裁處異議人罰鍰新臺幣（下同）3,500 元，並
    記違規點數1 點等處分。
二、本件聲明異議意旨略以：異議人在行駛國道六號公路時，遭
    警察攔停不知係於何處對異議人測速，且異議人車子具有超
    速提醒功能並未提示超速之情。況電子產品皆有誤差，且高
    速公路上車輛多、速度快，員警使用測速器快速掃過，恐有
    誤測之虞，因而為此聲明異議等語。
三、按汽車行駛於高速公路、快速公路或設站管制之道路，不遵
    使用限制、禁止、行車管制及管理事項之管制規則，而有行
    車速度超過規定之最高速限或低於規定之最低速限行為者，
    處汽車駕駛人3,000 元以上6,000 元以下罰鍰，並記違規點
    數1 點，道路交通管理處罰條例第33條第1 項第1 款及第63
    條第1 項第1 款分別定有明文。
四、經查：
(一)異議人駕駛車牌號碼5379-WR 號自用一般小客車，於98年10
    月9 日11時12分許，行經速限90公里之國道6 號公路東向29
    .9公里路段時，經國道公路警察局第七警察隊快官分隊員警
    以雷射測速儀器測得時速114 公里，認其超速24公里，遂以
    行車速度超過規定之最高時速20公里以上未滿40公里為由當
    場攔停製單舉發等情，有內政部警政署國道公路警察局98年
    10月9 日公警局交字第Z00000000 號舉發違反道路交通管理
    事件通知單1 紙附卷可稽。另證人即當日舉發本違規事件之
    員警曾宗祐於98年11月30日本院調查時到庭結證：「（問：
    本件是否你舉發？〈提示本院卷P14 舉發單並告以要旨〉）
    是我舉發的。」、「（問：當時情形如何？）當時我與我同
    事乙○○二人壹組，在國道六號29公里900 公尺東向處，用
    雷射測試儀取締超速違規，該雷射測速儀是由我同事所持，
    沒有照相功能，本件我當時坐在副駕駛座，乙○○將駕駛座
    的門打開，將雷射測速儀掛在車窗上往後瞄準，當時我從車
    內的照後鏡看到異議人之車速較快，他當時行駛在內側車道
    ，準備超車，我同事是在距離雷射測速儀383 公尺前，測到
    異議人超速。」等語明確（詳本院卷第24頁）。又上開雷射
    測速器廠牌係：KUSTOM，規格為：200Hz 非照相式，型號為
    ：PRO-LITE，器號則為：LP02277 之儀器，且該測速器係由
    經濟部標準檢驗局於97年10月24日檢定合格（檢定合格單號
    碼：M0GB0000000 ），檢定合格有效期限至98年10月31日止
    ，此有經濟部標準檢驗局97年10月27日雷射測速儀檢定合格
    證書1 紙在卷可參，而異議人駕駛上開車輛於98年10月9 日
    經警測得行駛超速時，該雷射測速儀器尚在檢定合格有效期
    限內，故該雷射測速器之準確性及正確性應值得信賴。
(二)異議人固以前詞置辯，然證人曾宗祐亦於98年11月30日本院
    調查時證稱：「（問：該雷射測速儀是否會鎖定車輛？）是
    的，約要0.5 秒鎖定一部車，一次只能鎖定並測試一部車，
    在中心有一個紅點（雷射光），要對準駕駛人之車牌平面，
    如果是引擎蓋或是玻璃都沒有辦法反射回來，如果沒有瞄準
    ，是不會有數字顯示在測速儀的儀表板，所以我們是瞄準之
    後再扣扳機。」、「（問：本件你們當時在瞄準時，異議人
    前後及外側車道是否有無其他車輛？）他前面有一部車，但
    是距離他五十公尺以上，如果太近，車擋車的話，是沒有辦
    法測到他的車速。」等語明確（詳見本院卷第24頁）。則依
    證人曾宗祐上揭證述可知，本件舉發違規超速之雷射測速器
    僅能鎖定一個測速目標，不受他車影響，縱有他車於前後或
    併排行駛亦同。而本件舉發之員警確係經由雷射測速器對準
    鎖定異議人所駕駛上開單一車輛所測得之車速數據，雖未具
    照相及顯示車號、時間、日期之功能，但係對準單一目標測
    速且係現場攔檢，駕駛人即可當場檢視測速數據。況且，異
    議人駕駛上開自小客車遭員警攔停後亦當場檢視測速數據一
    情，復據異議人陳稱在卷（詳本院卷第23頁）。從而，本件
    執勤警員使用雷射測速器對準鎖定異議人駕駛上開自小客車
    所測得時速114 公里之數據，自足作為舉發異議人超速之違
    規依據。
(三)另交通勤務警察或依法令執行交通稽查任務人員，開單舉發
    違反道路交通管理處罰條例所列之違規事實，經公路主管機
    關或警察機關所為之裁決處罰，本質上為行政處分，係公務
    員基於職務上權力，依法就特定之具體事件所為具公法上效
    果之單方行政行為，基於公務員為公法上行為具有公信力之
    原則，該行政行為當可被推定為真正，其據以依法處分之事
    實認定亦為正確無誤。本此公信原則，乃立法者賦予行政機
    關制定違反道路交通事件統一裁罰標準及處理細則，使執勤
    警員得當機處分以達其維護交通秩序、安全之行政目的。另
    本件舉發員警曾宗祐與異議人間，並無怨隙，且係毫不相識
    之人，復經具結在卷，衡情應無設詞攀誣，或虛構違規事實
    陷害異議人之理！本院亦查無任何證據足資證明執勤員警有
    捏造事實違法取締之情事存在，則執勤警員本其維護交通秩
    序、安全職責所為之舉發，自應受到合法、正確之推定。況
    證人曾宗祐於本院調查時亦證稱：「（問：你執行雷射測速
    儀器超速稽查勤務多久？）約六年時間。」、「（問：你們
    當初在執行以雷射測速儀執行超速稽查勤務前，有無接受訓
    練？）有接受講習，老師是廠商派人到臺中辦理講習會，我
    有去參加，訓練一天，但是結訓並不會給我們其他證明。」
    、「（問：你主要之勤務是否就是以雷射測速儀執行超速稽
    查勤務？）是的。」、「（問：本件有無測錯車的可能？）
    不可能。」等語明確（詳本院卷第24頁），堪認本件舉發之
    員警應有相當執行超速稽查勤務之經驗，對該測試儀操作程
    式應甚熟稔。從而，本件舉發員警所持之雷射測速儀器既經
    檢驗合格，且於舉發當時尚在有效期限內，屬正常堪用之狀
    態中，則在操作人員甚有經驗下，應可排除人為操作不當、
    儀器損壞等因素，該測速結果應可採信。是異議人既無法提
    出任何對其有利之證據供本院參酌，僅空言指摘原舉發不當
    ，尚屬無據。
五、綜上所述，異議人於上揭時、地，駕駛車牌號碼5379-WR 號
    自用一般小客車，行車速度，超過規定之最高時速20公里以
    上未滿40公里之違規行為，足堪認定。則移送機關裁決時依
    道路交通管理處罰條例第33條第1 項第1 款、第63條第1 項
    第1 款及違反道路交通管理事件統一裁罰基準表之相關內容
    ，裁處異議人罰鍰3,500 元，並記違規點數1 點，核無違誤
    。是本件異議為無理由，應予駁回。
六、據上論斷，應依道路交通管理處罰條例第87條第2 項、道路
    交通案件處理辦法第19條，裁定如主文。
中    華    民    國    98    年    12    月    29    日
                        交通法庭法  官  鄭燕璘
以上正本證明與原本無異。
如不服本裁定應於送達後5日內向本院提出抗告狀（應附繕本）
。
                                書記官  蔡明峰
中    華    民    國    98    年    12    月    29    日

司法院資訊處製作；財團法人民間司法改革基金會備份。
